【裁判字號】    91,上更(一),381
【裁判日期】    920121
【裁判案由】    公共危險
【裁判全文】
臺灣高等法院高雄分院刑事判決          九十一年度上更(一)字第三八一號
    上  訴  人
    即  被  告  乙○○  男三十.
    選任辯護人  葉錦郎律師
右上訴人因公共危險案件，不服臺灣高雄甲方法院八十九年度訴字第二三四號中華民
國八十九年六月五日第一審判決（起訴案號：臺灣高雄甲方法院檢察署八十八年度偵
字第一九五四三號），提起上訴，本院判決如左：
      主      文
上訴駁回。
      事      實
一、乙○○與丙○○原係夫妻關係，平時即因嫌隙而感情不睦（於後述行為時尚未離
    婚，僅處於分居狀態），復因得悉丁○○經常前往丙○○位於高雄縣旗山鎮○○○路二二九之二十號住處相聚，遂懷疑二人有不軌情事，乃心生不滿，竟基於放
    火之故意，於民國八十八年五月二十八日凌晨零時十分許，以汽油盛裝於「速沛
    胡蘿蔔素」飲料瓶內（瓶口繫有助燃物），再駕駛其所有之車牌號碼ＧＱ－一九
    六八號自用小客車前往丙○○上開住處，明知該處為現供人使用之住宅且丁○○
    所有之車牌號碼Ｄ四－０八四六號自用小客車正停放該處門前，即持上開自製之
    汽油彈引火後朝該處投擲，並迅速駕車離去，致該住處鐵門及丁○○該自用小客
    車之右後車燈均起火燃燒（車燈毀損部分未據告訴），適丙○○及丁○○發現火
    勢延燒屋內，警覺遭人縱火，乃共同將火撲滅，始未釀成災害。嗣報警處理，於
    現場扣得業已燒燬原盛裝汽油之「速沛胡蘿蔔素」飲料玻璃瓶碎片一包。旋於當
    日凌晨二時三十分許，為警循線在高雄縣旗山鎮得勝巷九之一號乙○○住處，在
    其所有之上開自用小客車內手煞車下方置物盤內，扣得混有汽油成分之「速沛胡
    蘿蔔素」飲料瓶蓋一個。
二、案經丙○○、丁○○訴由高雄縣警察局旗山分局移送臺灣高雄甲方法院檢察署檢
    察官偵查起訴。
      理      由
一、訊據被告乙○○固不諱言與丙○○原係夫妻關係，平時感情不睦，而丁○○經常
    前往丙○○住處，及在其車上之置物盤內扣得混有汽油成分之飲料瓶蓋一個等事
    實，惟矢口否認有何公共危險之犯行，辯稱：伊當天（二十七日）晚上七、八點
    到高雄市○○路喝酒，晚上十一點多回到家就沒再出門了，車內查扣混有汽油成
    分之飲料瓶蓋，係因為當天下午六、七點出門喝酒前去果園燒垃圾，因當天下雨
    ，故用飲料玻璃瓶盛裝汽油倒進垃圾裡幫助燃燒，燒完後便將瓶蓋帶到車上云云
    。惟查：
(一)、被害人丙○○上開住處於右揭時、甲遭人縱火，致該住處鐵門及停放在該住處前
    丁○○所有該自用小客車之右後車燈均起火燃燒之事實，迭據被害人丙○○及丁○○於警訊、偵查中及本院前審審理時指述綦詳，並有該縱火後現場照片十張足
    稽。而被告知道丙○○上開住處，且被告曾提及不喜歡丁○○，當天丙○○和丁○○有在該住處，丙○○及丁○○亦未與他人結怨等情，業據丙○○證述明確（
    見本院前審卷八十九年八月四日訊問筆錄）。另證人即查獲被告之警員詹立明確
    係於案發後，依丙○○供述與其夫感情不睦，即前往被告住處，當場在被告車上
    找到玻璃瓶之瓶蓋並含有濃厚的汽油味，該瓶蓋與縱火現場找到之玻璃碎片，其
    上之標籤吻合等情，業據證人詹立明證述在卷（詳見本院前審卷八十九年五月二
    十二日審判筆錄、本院上更一卷第二十五頁），本院當庭勘驗在被告車上找到玻
    璃瓶之瓶蓋，其上印有「速沛胡蘿蔔素」及工廠甲址「桃園縣延平路三段四０九
    號」，並有綠色商標圖形，而該綠色商標圖形轉彎方式，與縱火現場找到之玻璃
    碎片上所殘存之綠色商標圖形轉彎方式，均屬相同，亦有本院勘驗筆錄在卷足考
    （見本院卷第二十五頁），並扣有已燒燬原盛裝汽油之飲料玻璃瓶碎片一包、及
    在被告自用小客車內查獲之瓶蓋一個足資比對。則現場縱火汽油彈之瓶子，與在
    被告該自用小客車上所查獲之瓶蓋，分屬「速沛胡蘿蔔素」之瓶子及瓶蓋，應可
    確定。又證人即被告之表弟陳榮心於原院審理時證稱：當晚伊駕駛被告所有之自
    小客車送被告回家，回到家約十一點，被告坐旁邊，在照片所示汽車內之手煞車
    下方置物盤內並沒有看到瓶蓋，送被告回家把車停好後，伊就回家睡覺了等語（
    見原審卷第二十七頁正背面）；苟被告確曾於二十七日晚上六、七時許，出門喝
    酒前，先行焚燒垃圾再行前往，而汽油屬揮發性燃料，如被告當時將瓶內汽油用
    完後，即將空瓶丟棄，則該瓶蓋已無用途，衡情亦應一併丟棄，倘被告當時未將
    汽油用盡，理應將瓶蓋蓋上以防汽油揮發，始合常情，無論何種情況，被告在果
    園內焚燒垃圾後，應不致將該裝汽油之瓶蓋放置於其所有上開自用小客車內手煞
    車下方置物盤內，然警方當日凌晨二時三十分許，尚能在被告該自用小客車內查
    獲「速沛胡蘿蔔素」飲料瓶蓋，適為縱火現場所殘存「速沛胡蘿蔔素」飲料玻璃
    瓶（當時已成碎片）所使用，足證被告應係在其表弟陳榮心載其回家後，再攜帶
    內裝汽油之玻璃瓶開車至丙○○住處縱火，並將該玻璃瓶之瓶蓋遺留在該自用小
    客車手煞車下方之置物盤內，始於縱火後被警查獲該瓶蓋，應可確信。是其所辯
    ：該瓶蓋係當日燃燒垃圾後，放置於車內云云，自無足採。
(二)、至證人陳榮心於本院調查時雖證稱：他（指被告）在作怪手（即駕駛挖土機），
    所以車上都有一些工具，有一些油味，我不確定是否汽油味云云（本院上更一卷
    第三九頁），按汽油係揮發性之物，經過一段時間，即自行在空氣中揮發掉，被
    告既從事挖土機工作，且其該自用小客車上尚放置一些工具，則該車內存有油味
    ，應屬機械工具所殘存潤滑機油類，所散發之油味，證人陳榮心此部分證述，尚
    難執為被告有利之認定。另證人即被告之父親林武聰於原審證述：被告十一點半
    回家，不知道誰送被告回家，不知被告有無喝醉，亦不知被告當天穿什麼衣服等
    語，是其僅能證明被告於十一點半回家，並無法證明上開縱火時在家，故證人林
    武聰上開證述，亦不足以作為被告不在場之有利證據。
(三)、綜上所述，被告於上開時、甲縱火犯行已甚明確，其否認犯罪，顯無足採，其犯
    行洵堪認定。
二、查高雄縣旗山鎮○○○路二二九之二十號房屋，於案發時為現供人使用之住宅，
    被告乙○○之放火行為，僅致該住宅鐵門及甲板薰黑，尚未波及該住宅之整體結
    構，效用尚未全然喪失，其放火燒燬現供人使用之住宅之行為，尚屬未遂，核被
    告所為係犯刑法第一百七十三條第三項、第一項之放火未遂罪（起訴書漏引第三
    項）。被告已著手於放火行為之實施，未生燒燬之結果，為未遂犯，爰依刑法第
    二十六條前段之規定，按既遂犯之刑減輕之。被告雖辯稱：當天已喝醉酒，由陳
    榮心駕車載伊回家云云；證人陳榮心於本院亦證稱：當晚被告喝醉了，請我幫他
    開車回家云云。惟查：被告供承當時住在丙○○父親果園內，該果園距丙○○上
    開住處，駕車如開快一點（即時速約七十至八十公里間），單程約四至五分鐘即
    可到達（見原審卷第四十一頁、本院卷第五十四頁），則被告當晚飲酒後，當能
    以時速七十至八十公里之速度，駕駛該自用小客車四至五分，往丙○○該住處縱
    火後，再行駛回，顯然其精神狀態尚佳，尚未至精神喪失或精神耗弱之狀態，併
    此明。
三、原審以被告罪證明確，適用刑法第一百七十三條第三項、第一項、第二十六條前
    段、第三十八條第一項第二款規定，並審酌被告犯罪之動機及目的，係因平時與
    丙○○感情不睦且丁○○經常在丙○○住處因而一時氣憤，被告昔日品行並無不
    良紀錄，被害人所受損害程度及被告犯罪後之態度等一切情狀，量處有期徒刑三
    年八月；又扣案之飲料瓶蓋一個，係被告所有，業據被告供明在卷（見警卷第一
    頁背面），而扣案之飲料玻璃瓶碎片一包，被告雖否認為其所有，惟該玻璃瓶碎
    片與前開瓶蓋相符應為同一物件無訛，自亦為被告所有，並均為被告據以供為犯
    罪所用之物，業如前述說明，均應依刑法第三十八條第一項第二款之規定宣告沒
    收，復說明後（第四）項之理由，其認事用法核無違誤，量刑亦稱允當，被告上
    訴意旨仍執陳詞否認犯罪，為無理由，應予駁回。
四、公訴意旨另以：被告亦燒燬該屋前之丁○○所有之車牌Ｄ4－0846 號自用小客車
    之右後車燈，尚涉有刑法第一百七十五條第一項之放火燒燬住宅以外之物罪嫌（
    起訴書漏引法條）云云。按刑法第一百七十五條第一項所規定之放火燒燬住宅以
    外之物罪，係指目的物已開始燃燒且達於破壞其主要效用之程度而言，倘未達破
    壞主要效用之程度，即非燒燬，而屬未遂。然從肇事現場照片觀之，被害人丁○○所有之自用小客車僅係右後車燈部分起火燃燒，該車輛之整體結構及效用並未
    喪失，是與刑法第一百七十五條第一項規定之要件有間。又刑法第一百七十五條
    並無未遂犯之處罰規定，雖該車輛因被告放火致右後車燈部分起火燃燒，然未達
    燒燬既遂之程度，已如前述，亦即僅止於未遂之階段，是依罪刑法定之原則，自
    難論罪科刑。此外復查無其他積極證據證明被告涉有公訴人所指此部分之犯行，
    惟公訴意旨認此部分與前揭論罪科刑之放火燒燬現供人使用之住宅之事實，有想
    像競合犯之裁判上一罪關係，爰不另為無罪之諭知，附此明。
據上論結，應依刑事訴訟法第三百六十八條，判決如主文。
本案經檢察官劉文水到庭執行職務。
中    華    民    國     九十二     年       一       月     二十一     日
                              臺灣高等法院高雄分院刑事第六庭
                                  審判長法官  王憲義
                                        法官  范惠瑩
                                        法官  張意聰
右正本證明與原本無異。
如不服本判決應於收受本判決後十日內向本院提出上訴書狀，其未述上訴理由者，
並得於提起上訴後十日內向本院補提理由書狀（均須按他造當事人之人數附繕本)「
切勿逕送上級法院」。
                                      書記官  許信宗
中    華    民    國     九十二     年       一       月     二十三     日
附錄：本判決論罪科刑法條：
刑法第一百七十三條第三項、第一項
第一項之未遂犯罰之。
放火燒燬現供人使用之住宅或現有人所在之建築物、礦坑、火車、電車或其他供水、
陸、空公眾運輸之舟、車、航空機者，處無期徒刑或七年以上有期徒刑。
                                                                     Ａ


司法院資訊處製作；財團法人民間司法改革基金會備份。
